【裁判字號】    95,訴,456
【裁判日期】    951220
【裁判案由】    違反臺灣地區與大陸地區人民關係條例等
【裁判全文】
臺灣花蓮地方法院刑事判決               95年度訴字第456號
公  訴  人  臺灣花蓮地方法院檢察署檢察官
被      告  甲○○
上列被告等因違反臺灣地區與大陸地區人民關係條例等案件，經
檢察官提起公訴（95年度偵字第2528號、第2635號、第4408號、
第727號、第2146號、第2147號），因被告等於本院準備程序中
就被訴事實為有罪之陳述，經本院合議庭裁定由受命法官獨任進
行簡式審判程序，並判決如下：
    主  文
甲○○共同違反不得使大陸地區人民非法進入臺灣地區之規定，
處有期徒刑肆月，如易科罰金，以銀元參佰元即新臺幣玖佰元折
算壹日。緩刑貳年，並向花蓮縣政府公庫支付新臺幣貳萬元。
    事實及理由
一、本件犯罪事實及證據除更正、補充如下外，其餘引用檢察官
    起訴書犯罪事實欄四及證據欄之犯罪事實四部分（如附件）
    之記載。
（一）犯罪事實四第15行「甲○○於辦妥戶籍謄本、國民身分證
      後，再書立大陸地區進入臺灣地區旅行證申請書、大陸地
      區人民進入臺灣地區保證書各1份」之記載應更正為：「
      足以生損害於戶政機關對戶籍管理之正確性，另甲○○民
      國於92年4 月24日前往花蓮縣警察局鳳林分局豐濱分駐所
      ，以林枝配偶之身分，向辦理對保之警員出示上開登載有
      結婚不實事項之戶籍謄本而行使之，並取得大陸地區人民
      進入臺灣地區保證書1 份後，復書立大陸地區進入臺灣地
      區旅行證申請書」。
（二）證據欄應增加：被告甲○○於本院審理中之自白、同案被
      告丙○○於本院審理中之自白。
二、按被告甲○○行為後，台灣地區與大陸地區人民關係條例，
    業於92年10月29日修正公布，並自同年12月31日施行，修正
    後之第79條第1項規定「違反第15條第1款規定者，處1 年以
    上7年以下有期徒刑，得併科新台幣100萬元以下罰金。」與
    修正前第79條第1項規定「違反第15條第1款規定者，處5 年
    以下有期徒刑、拘役或科或併科新台幣50萬元以下罰金」比
    較，修正前之第79條第1 項規定有利於被告，依下述之新修
    正之刑法第2條第1項之規定，應適用修正前之舊法第79條第
    1 項規定。
三、按行為後法律有變更者，適用行為時之法律。但行為後之法
    律有利於行為人者，適用最有利於行為人之法律，新刑法第
    2條第1項本文及但書定有明文。又比較新舊法，應綜合罪刑
    全部之結果（包括共犯、未遂犯、連續犯、牽連犯、結合犯
    以及累犯加重、自首減輕，暨其他法定加減原因，與加減例
    等一切情形）而為比較；就比較之結果，需為整體之適用，
    不能割裂分別適用各該有利於行為人之法律，最高法院著有
    24年上字第4634號、27年上字第261 號判例可資參照。查被
    告行為後，刑法業於95年7月1日修正施行（下稱新刑法）。
    茲比較修正前後刑法規定，綜其全部罪刑規定之結果（詳如
    附表），被告行為後之新刑法規定均未較有利，揆諸上開規
    定，自應一體適用行為時即修正前刑法規定。另按犯罪在新
    法施行前，新法施行後，緩刑之宣告，應適用新法第74條之
    規定，最高法院95年第8 次刑事庭會議可資參照，故緩刑之
    規定並無上開新舊法比較之適用，合先敘明。
四、核被告所為，係犯刑法第216條、第214條行使使公務員登載
    不實文書罪、違反修正前台灣地區與大陸地區人民關係條例
    第15條第1款之規定，應依同條例第79條第1項規定處斷。被
    告所為使公務員登載不實之低度行為，為行使之高度行為所
    吸收，均不另論罪。又被告與丙○○、己○○就上開2罪及
    與大陸地區人士林枝就行使使公務員登載不實文書罪間，互
    有犯意聯絡與行為分擔，皆為共同正犯。又被告所犯上開2
    罪間，有方法目的之牽連關係，應從一重之使大陸地區人民
    非法進入台灣地區罪處斷。至聲請簡易判決處刑書雖漏未記
    載被告行使登載不實之戶籍謄本，向警察單位辦理上開對保
    手續部分，惟此部分與已起訴有罪部分有連續犯之裁判上一
    罪之關係，基於審判不可分原則，本院自應併予審究。爰審
    酌被告並無犯罪紀錄，有臺灣高等法院被告前案紀錄表1份
    在卷可稽，其因一時失慮，致罹刑章，惟被告之犯行足以影
    響政府機關對戶政管理之正確性，並對國家治安危害甚大、
    其家庭狀況及犯罪後坦承犯行之態度等一切情狀，量處如主
    文所示之刑，並諭知易科罰金之折算標準。末查被告未曾因
    故意犯罪而受有期徒刑刑之宣告，已如前述，且其於犯罪後
    已深知悔悟，應係因一時失慮，而罹刑章，本院認被告經此
    罪刑之宣告，當知警惕而無再犯之虞，是其所受宣告之刑，
    以暫不執行為適當，爰併宣告緩刑2年，並應向花蓮縣政府
    國庫支付新臺幣2萬元之金額，以勵自新。
五、公訴人另認被告甲○○以不實之假結婚事項，向內政部警政
    署入出境管理局辦理大陸人士入境，致境管局人員將上開結
    婚之不實事項登載於進入臺灣地區之簿冊上，亦涉犯刑法第
    214條使公務員登載不實文書罪嫌云云。惟查：刑法第214條
    ，須一經他人之聲明或申報，公務員即有登載之義務，並依
    其所為之聲明或申報予以登載，而屬不實事項者，始足構成
    ，若其所為之聲明或申報，公務員尚須為實質之審查，以判
    斷其真實與否，始得為一定之記載者，即非本罪所稱之使公
    務員登載不實。又人民入出境，應向內政部警政署入出境管
    理局申請許可，未經許可，不得入出境，國家安全法第3條
    第1項定有明文，同法條第2項復列示得不予許可入出境之情
    形，以為入出境許可裁量之準據，此外臺灣地區與大陸地區
    人民關係條例及大陸地區人民進入臺灣地區許可辦法猶詳載
    大陸地區人民進入臺灣地區之許可條件、次數、停留期間，
    以及得不予許可之情形。是以配偶乃大陸地區人民，欲進入
    臺灣地區而向主管機關申請許可，主管機關須為實質之審查
    ，而非僅依形式上之申請即予登載許可。故被告雖提出登載
    不實之戶籍謄本及結婚文件表明配偶關係，向入出境管理局
    提出申請，然對於大陸地區人民是否許可入境，公務員本有
    實質審查權，是此部分應不構成使公務員登載不實文書罪。
    惟公訴人認此部分犯行與前開已起訴有罪部分，有連續犯之
    裁判上一罪關係，爰不另為無罪之諭知，併此敘明。
六、被告戊○○、丁○○、乙○○部分，將待其等到案後，由本
    院另行審結。
如不服本判決，得於收受判決書送達之日起10日內，向本院提起
上訴。
據上論斷，應依刑事訴訟法第299條第 1項前段、第273條之1第1
項，修正前臺灣地區與大陸地區人民關係條例第79條第1項、第1
5條第1款，刑法第11條前段、第2條第1項前段、第216條、第214
條、第74條第1項第1款、第2項第4款、修正前刑法第28條、第55
條、第41條第1項前段，罰金罰鍰提高標準條例第1條前段、修正
前罰金罰鍰提高標準條例第2條，現行法規法定貨幣單位折算新
台幣條例第2條，判決處刑如主文。
本案經檢察官李殷財到庭執行職務。
中    華    民    國    95    年    12    月    20    日
                        臺灣花蓮地方法院刑事第二庭
                                    法  官  俞秀美
上列正本證明與原本無異。
如對本判決不服，應於送達後10日內，向本院提出上訴狀（應抄
附繕本）。告訴人或被害人如對於本判決不服者，應具備理由請
求檢察官上訴，其上訴期間之計算係以檢察官收受判決正本之日
期為準。
                                      書記官
中    華    民    國    95    年    12    月    20    日
附錄本判決論罪之法律條文：
修正前地區與大陸地區人民關係條例第79條第1項：
違反第15條第1款規定者，處5年以下有期徒刑、拘役或科或併科
新台幣50萬元以下罰金。
修正前臺灣地區與大陸地區人民關係條例第15條第1款
下列行為不得為之：
一、使大陸地區人民非法進入臺灣地區。
中華民國刑法第216條：
行使第210條至第215條之文書者，依偽造、變造文書或登載不實
事項或使登載不實事項之規定處斷。
中華民國刑法第214條：
明知為不實之事項，而使公務員登載於職務上所掌之公文書，足
以生損害於公眾或他人者，處3年以下有期徒刑、拘役或500元以
下罰金。
附表：
┌───┬───────┬────────┬──────┐
│比較  │修正前刑法於本│新刑法於本案適用│新舊法比較結│
│法條  │案適用之法律效│之法律效果      │果          │
│      │果            │                │            │
├───┼───────┼────────┼──────┤
│刑法第│二人以上共同實│二人以上共同實行│本條依新、舊│
│28條  │施犯罪之行為者│犯罪之行為者，皆│法比較均構成│
│      │，皆為正犯。  │為正犯。        │正犯，新刑法│
│      │              │                │並未較有利被│
│      │              │                │告。        │
├───┼───────┼────────┼──────┤                        │                │            │
│刑法第│依修正前罰金罰│如易科罰金，以新│本條以修正前│
│41條第│鍰提高標準條例│臺幣1,000元、   │刑法較有利於│
│1項前 │第2 條規定，易│2,000元或3,000元│被告。      │
│段    │科罰金數額提高│折算1日。       │            │
│      │為100 倍，如易│                │            │
│      │科罰金，以銀元│                │            │
│      │300元即新臺幣 │                │            │
│      │900元折算1日。│                │            │
├───┴───────┴────────┴──────┤
│刑法第│犯一罪而其方法│刪除（原則上數犯│本條以修正前│
│55條後│或結果之行為犯│罪行為依數罪併罰│刑法較有利於│
│段    │他罪名者，從一│處斷）。        │被告。      │
│      │重處段。      │                │            │
├───┼───────┼────────┼──────┤
│刑法第│連續數行為而犯│刪除（原則上數犯│本條以修正前│
│56條  │同一之罪名者，│罪行為依數罪併罰│刑法較有利於│
│      │以一罪論（即依│處斷）。        │被告。      │
│      │裁判上一罪處斷│                │            │
│      │）。得加重其刑│                │            │
│      │至2分之1。    │                │            │
├───┴───────┴────────┴──────┤
│本案綜其全部罪刑之比較，新刑法之規定，均未較有利於被告│
│，故本案應一體適用行為時即修正前刑法規定。            │
└───────────────────────────┘


司法院資訊處製作；財團法人民間司法改革基金會備份。
